【裁判字號】    95,上訴,3281
【裁判日期】    951205
【裁判案由】    強盜等
【裁判全文】
臺灣高等法院刑事判決                95年度上訴字第3281號
上  訴  人
即  被  告  丙○○
選任辯護人  謝心味律師
上列上訴人因強盜等案件，不服臺灣板橋地方法院95年度訴字第
1149號，中華民國95年7月21日第一審判決（起訴案號：臺灣板橋
地方法院檢察署95年度偵緝字第729號），本院判決如下：
    主  文
原判決撤銷。
丙○○攜帶兇器，踰越牆垣、毀越安全設備竊盜，因脫免逮捕，
當場施以強暴，處有期徒刑柒年貳月。
扣案之螺絲起子壹支沒收。
    事  實
一、丙○○基於意圖為自己不法所有之犯意，攜帶其所有客觀上
    具有危險性足供兇器使用之螺絲起子1支，於民國94年9月15
    日上午5時22分許，前往夜間無人居住之台北縣五股鄉○○
    路○段101號「華盛頓托兒所」，以踰越圍牆、持螺絲起子撬
    破安全設備之窗戶玻璃後，踰越該窗戶之方式進入該托兒所
    屋內，竊取傳真機1臺（Canon-L240型，價值約新臺幣11000
    元）得手，欲離開現場時，因先前撬破托兒所窗戶玻璃觸動
    保全系統警報器，為趕到現場查看之保全人員乙○○發覺，
    乙○○即刻上前攔阻並欲將其以現行犯逮捕，雙方遂於上址
    發生拉扯，詎丙○○為脫免逮捕，竟萌傷害之犯意，將竊得
    扛在肩上之傳真機向乙○○頭部丟擲，以此方式當場對乙○○施以強暴，乙○○因此受有額頭右邊瘀腫（3×3公分，起
    訴書誤載為左邊瘀腫）之傷害，並且損壞上開傳真機（毀損
    部分未據告訴，詳如後述）。嗣經警據報至現場查獲丙○○
    ，並扣得其所有供竊盜所用之螺絲起子1支。
二、案經甲○○、乙○○訴由臺北縣政府警察局蘆洲分局移送臺
    灣板橋地方法院檢察署檢察官偵查起訴。
    理  由
一、訊據上訴人即被告丙○○固坦承於上開時、地偷竊傳真機之
    事實，惟矢口否認有何脫免逮捕施強暴之情形，辯稱：伊沒
    有拿竊得之傳真機丟向被害人乙○○，只是將傳真機以左斜
    拋物線往上丟了就跑云云。經查：
  (一)上開犯罪事實，業據證人甲○○於警詢中指訴歷歷（見臺灣
    板橋地方法院檢察署94年度偵字第15764號偵查卷第21、22
    頁），並據證人乙○○於警、偵訊及原審審理中證述屬實（
    見同上偵查卷第23、24頁及第52、53頁、原審卷第36至41
    頁），互核相符，復有搜索扣押筆錄、扣押物品目錄表、甲○○出具之贓物認領保管單、乙○○提出之臺北縣五股鄉五
    股衛生所診斷證明書各1件及照片5幀等在卷可稽（附於同上
    偵查卷宗第7至10、28至30、35至37頁），且有螺絲起子1支
    扣案足資佐證。
  (二)據證人乙○○於偵查中具結證稱：當日接獲通報，「華盛頓
    托兒所」有竊賊侵入現象，約5分鐘即趕到現場，正要入內
    時，就發現被告從屋內正要出來，手上抱著1臺傳真機，就
    喝令令被告不要動，並通報警方，被告趁此就將傳真機向伊
    丟擲，造成伊額頭腫起來，同時被告想逃跑，伊就跟他互相
    扭打等語（見同上偵查卷第52頁）；於原審審理時復結證稱
    ：當天到現場正開啟托兒所大門，被告從正面走出來，伊叫
    他不要動，被告立即把扛在肩上之傳真機丟向伊的頭，制止
    伊逮捕他，之後就準備往大門逃，伊從後面摟住被告的頸部
    ，被告就掙扎反抗，不讓伊逮捕等語（見原審卷第36至41
    頁），核與被告於警詢時自承：乙○○開門後就用警棍打伊
    ，伊就用傳真機「丟」他等語相符（見同上偵查卷宗第18頁
    ），足見被告於竊盜犯行遭乙○○發覺後，確有用竊得之傳
    真機向乙○○丟擲，致乙○○受有額頭右邊瘀腫（3×3公分
    ）之傷害，洵堪認定。被告雖辯稱：伊只是要丟棄傳真機云
    云，惟據被告所述，乙○○身高比被告高半個頭，身形亦比
    被告強壯（見本院95年10月26日準備程序筆錄第3頁），被
    告如欲丟棄傳真機，應係向下丟擲，豈會將傳真機往前丟至
    高於被告半個頭之乙○○額頭上？乙○○喝令被告不要動，
    被告倘非欲以此制止乙○○之逮捕，理應將傳真機直接放下
    ，而非向前拋擲，益徵被告確有為脫免逮捕而施強暴自保之
    情形。準此，被告所辯應係事後得知加重準強盜罪法定刑頗
    重，而飾詞卸責，殊不可採。
  (三)按竊盜或搶奪，因防護贓物、脫免逮捕或湮滅罪證，而當場
    施以強暴、脅迫者，即以強盜論，不以所施強暴、脅迫手段
    ，須至使他人不能抗拒程度為成立準強盜罪之要件，此與刑
    法第328條第1項之普通強盜罪構成要件不同。而強盜罪中之
    強暴、脅迫行為，係發自使被害人轉移其財物持有狀態之奪
    取財物目的，與準強盜之強暴、脅迫行為，乃出於行為人自
    保之目的，兩者強暴、脅迫行為之本質既有所不同，自難謂
    準強盜罪之強暴、脅迫行為，應與強盜罪之強暴、脅迫行為
    ，為相同之評價。故刑法第329條準強盜罪之構成，只須行
    為人主觀上本乎防護贓物、脫免逮捕或湮滅罪證之目的而當
    場施以強暴、脅迫行為，即足充之，至於具體之客觀外在情
    形如何，是否生傷害結果或至使不能抗拒，則非所問（最高
    法院94年度臺上字第2816號判決意旨參照）。本件被告之竊
    盜行為既為乙○○所發覺，並喝令其不要動，被告卻仍將竊
    得之傳真機向乙○○拋擲，致乙○○受有額頭右邊瘀腫之傷
    害，應屬刑法準強盜罪之「強暴」行為，足堪認定。
  (四)綜上各情交互以觀，本件事證已臻明確，被告攜帶兇器竊盜
    、踰越牆垣、毀越安全設備，且為脫免逮捕當場對乙○○施
    以強暴，並致成傷之犯行均堪認定，應依法論科。至被告聲
    請將該傳真機送請鑑定是否其將乙○○砸傷，並無必要，附
    此敘明。
二、按刑法第321 條第1 項第3 款之攜帶兇器竊盜罪，係以行為
    人攜帶兇器竊盜為其加重條件，此所謂兇器，其種類並無限
    制，凡客觀上足對人之生命、身體、安全構成威脅，具有危
    險性之兇器均屬之，且祇須行竊時攜帶此種具有危險性之兇
    器為已足，並不以攜帶之初有行兇之意圖為必要（最高法院
    79年度臺上字第5253號判例意旨參照）。查扣案之螺絲起子
    1支（有照片1幀附於同上偵查卷宗第36頁），為金屬製品，
    甚為堅硬，客觀上具有危險性，足以對人之身體、生命、安
    全構成威脅，應屬兇器無訛。次按，刑法第329條之以強盜
    論，即以強盜罪相當條文處罰之意，並非專以第328條第1項
    之強盜論，故第330條所謂犯強盜罪，不僅指自始犯強盜罪
    者而言，即依刑法第329條之強盜論者亦包括之（42年度臺
    上字第523號判例參照）。核被告所為，係犯刑法第329條之
    準強盜罪，而有同法第321條第1項第2、3款所定之情形，應
    依同法第330條第1項加重強盜罪論處。就被告竊盜犯行部分
    ，公訴人雖認被告係夜間侵入他人住宅，有刑法第321條第1
    項第1款之加重情形，惟據證人乙○○於原審審理時證稱：
    案發當時，托兒所並沒有人居住，托兒所除了辦公室、教室
    、倉庫，沒有讓人休息的房間等語（見原審卷第27頁），核
    與夜間侵入住宅、現有人居住建築物之要件不符，公訴人就
    此部分應有誤認。另據被告於警詢中自承：係爬門邊的牆進
    去（見偵卷第19頁），於偵查中陳稱：係用螺絲起子敲破窗
    戶玻璃進入等語（見偵卷第41頁），核與告訴代理人甲○○
    於警詢時指訴：竊嫌係從大門旁之圍牆翻牆而過，再拆下教
    室窗戶侵入等語相符（見偵卷第22頁），並觀諸卷附現場窗
    戶照片（見偵卷第35頁），窗戶並未拆下，惟玻璃確有破損
    一事，應認被告係踰越牆垣、毀越安全設備進入托兒所內，
    亦有刑法第321條第1項第2款之加重事由，附此敘明。又被
    告對乙○○施強暴行為致其受傷，另犯有刑法第277條第1項
    之傷害罪。被告以傷害乙○○之強暴方式欲脫免逮捕，因僅
    有1行為，同時觸犯加重強盜罪及普通傷害罪之2罪名，為想
    像競合犯，應從1重論以重加強盜罪處斷。
三、原審以被告犯行明確，予以論罪科刑，固非無見，惟被告
    以踰越牆垣、毀越安全設備方式進入托兒所內，原判決漏未
    論及有刑法第321條第1項第2款之加重情形，尚有未洽。
    被告以傷害乙○○之強暴方式欲脫免逮捕，僅係1行為，原
    判決卻認被告之準強盜與傷害係2行為，容有誤會，被告上
    訴否認強盜犯行，雖無理由，然原判決既有上揭可議之處，
    自應予以撤銷改判。爰審酌被告年富力強，竟不思上進，妄
    行竊盜，並為脫免逮捕，而施強暴，致被害人成傷，且迄今
    未與被害人和解，猶飾詞圖卸，惟所竊得財物價值非鉅，被
    害人所受傷勢尚輕，再衡其智識僅國中程度，素行尚可，強
    暴與傷害犯行為1行為等一切情狀，量處如主文所示之刑，
    以示懲儆。扣案之螺絲起子1支，為被告犯罪所用之物，業
    據被告供承在卷，爰依刑法第38條第1項第2款規定宣告沒收
    之。
四、公訴意旨另以：被告於上開時、地至「華盛頓托兒所」，竊
    取傳真機1臺，欲離開時，為乙○○發現進而發生拉扯，詎
    被告為脫免逮捕，竟將傳真機向乙○○丟擲，致損壞上開傳
    真機，因認被告另涉犯刑法第354條之毀損罪嫌云云。按告
    訴乃論或請求乃論之罪，未經告訴、請求或其告訴、請求經
    撤回或已逾告訴期間者，應諭知不受理之判決，刑事訴訟法
    第303條第3款定有明文。本件被告損壞竊得傳真機1臺之行
    為，告訴代理人甲○○業於警詢時表示不要對被告提出毀損
    之告訴（偵查卷第22頁），故公訴人認被告另涉犯刑法第
    354條屬告訴乃論之毀損罪，既未經告訴，原應諭知不受理
    之判決，然公訴意旨認與前開有罪事實有裁判上一罪關係，
    爰不另為不受理之諭知，併此敘明。
據上論斷，應依刑事訴訟法第369條第1項前段、第364條、第299
條第1項前段，刑法第330條第1項、第277條第1項、第55條、第
38條第1項第2款，罰金罰鍰提高標準條例第1條前段，判決如主
文。
本案經檢察官謝英民到庭執行職務。
中    華    民    國    95    年    12    月     5    日
                  刑事第二庭審判長法  官  呂丹玉
                                  法  官  王詠寰
                                  法  官  林恆吉
以上正本證明與原本無異。
如不服本判決，應於收受送達後十日內向本院提出上訴書狀，其
未敘述上訴之理由者並得於提起上訴後十日內向本院補提理由書
（均須按他造當事人之人數附繕本）。
                                  書記官  劉文美
中    華    民    國    95    年    12    月     5    日
附錄：本案論罪科刑法條全文
刑法第321 條第1 項
犯竊盜罪而有左列情形之一者，處6月以上、5年以下有期徒刑：
一  於夜間侵入住宅或有人居住之建築物、船艦或隱匿其內而犯
    之者。
二  毀越門扇、牆垣或其他安全設備而犯之者。
三  攜帶兇器而犯之者。
四  結夥三人以上而犯之者。
五  乘火災、水災或其他災害之際而犯之者。
六  在車站或埠頭而犯之者。
刑法第329 條
竊盜或搶奪，因防護贓物、脫免逮捕或湮滅罪證，而當場施以強
暴脅迫者，以強盜論。
刑法第330 條第1 項
犯強盜罪而有第321條第1項各款情形之一者，處7年以上有期徒刑
。
中華民國刑法第277條
傷害人之身體或健康者，處3年以下有期徒刑、拘役或1000元以下
罰金。
犯前項之罪因而致人於死者，處無期徒刑或7年以上有期徒刑；致
重傷者，處3年以上10年以下有期徒刑。


司法院資訊處製作；財團法人民間司法改革基金會備份。
